最高法院民事裁定　　　　　　　　　　111年度台簡上字第37號
上　 訴　 人　方　龍
訴 訟代理 人　董郁琦律師
被 上 訴　人　寶吉第建設股份有限公司
 
兼法定代理人　李進富
被 上 訴　人　李振宏
上列當事人間請求確認本票債權不存在事件，上訴人對於中華民
國111年4月27日臺灣臺北地方法院第二審判決（ 108年度簡上字
第165號），提起上訴，本院裁定如下：
    主  文
上訴駁回。
第三審訴訟費用由上訴人負擔。
    理  由
按對於簡易訴訟程序之第二審判決，其上訴利益逾民事訴訟法第
466 條所定之額數者，當事人僅得以其適用法規顯有錯誤為理由
，逕向最高法院提起上訴，且須經原裁判法院之許可，而該項許
可，以訴訟事件所涉及之法律見解具有原則上之重要性者為限，
此觀同法第436條之2第1項及第436條之3 第1項、第2項規定自明
。所謂適用法規顯有錯誤，係指原第二審判決就其取捨證據所確
定之事實適用法規顯有錯誤而言，不包括判決不備理由或理由矛
盾及認定事實錯誤之情形在內。又前開上訴，為判決之原法院認
為應許可者，應添具意見書，敘明合於首揭規定之理由，逕將卷
宗送交最高法院。最高法院審查原法院添具之意見書，認上訴不
應許可者，仍應裁定予以駁回，不受該意見書所載許可理由之拘
束，民事訴訟法第 436條之5第1項亦有明文。本件上訴人對於原
第二審法院所為其敗訴部分之判決，逕向本院提起上訴，無非以
：被上訴人否認交付借款，應就此變態事實負舉證責任，其所為
清償借款之抗辯諸多疑點，原判決僅以證人許伯丞之證詞難期客
觀、證人葉柔希之證詞偶有分歧，即不予採信其證詞，有判決不
備理由、理由矛盾之違法云云，為其論據。惟查上訴人所陳各節
，係屬原第二審判決認定被上訴人寶吉第建設股份有限公司（下
稱寶吉第公司）向上訴人借款新臺幣（下同） 580萬元，被上訴
人因而共同簽發系爭本票作為擔保，上訴人未能證明確實交付80
0 萬元借款，寶吉第公司業已清償借款，上訴人對被上訴人系爭
本票之票據債權不存在之取捨證據、認定事實之職權行使當否之
問題，要與適用法規是否顯有錯誤無涉，且亦無所涉及之法律見
解具有原則上重要性之情事，上訴人逕向本院提起上訴，不合民
事訴訟法第436條之2第1項及第436條之3第2項之規定而不應許可
，其上訴難謂合法。
據上論結，本件上訴為不合法。依民事訴訟法第 436條之5第1項
、第95條、第78條，裁定如主文。
中    華    民    國   111    年    8     月    11    日
                      最高法院民事第九庭
                          審判長法官  盧  彥  如  
                                法官  吳  麗  惠  
                                法官  張  恩  賜  
                                法官  汪  漢  卿  
                                法官  林  麗  玲  
本件正本證明與原本無異
                                      書  記  官
中    華    民    國   111    年    8     月    23    日